臺灣臺中地方法院交通事件裁定　　　　　　　　　 　 九十年度交聲字第四五六號
　　　　原處分機關　交通部公路局台中區監理所
　　　　受處分人　　甲○○
　　　　即異議人　　　　　　國.
右列受處分人因違反道路交通管理處罰條例案件，對於交通部公路局台中區監理所於
民國九十年十月三十一日所為之處分（中監違字第裁六○─ＧＢ0000000號）
，聲明異議，本院裁定如左：
        主  文
原處分撤銷。
甲○○不罰。
        理  由
一、本件原處分機關係以：受處分人即異議人甲○○於九十年九月二十九日二十三時
    三十八分，駕駛ＧＢ－９８３３號自小客車行經台中市○○路，因酒後駕車受處
    分拒絕酒精測試，經台中市警察局第六分隊於九十年九月二十九日以中市警交字
    第ＧＢ0000000號舉發違反道路交通管理事件通知單舉發在案。受處分人
    未依指定應到案日期到案，原處分機關遂於九十月十月三十一日以中監違字第裁
    六○─ＧＢ0000000號裁決書裁處罰鍰新台幣六萬元整，並吊銷駕駛執照
    ，且三年內不得考領駕駛執照，於法並無不合等語。
二、受處分人即異議人甲○○異議意旨略以：當時並未飲酒，而係因異議人係擔任高
    中職校校長職務，遭台中市警察局第六分隊「路檢取締」時，復有學校老師在場
    ，一時羞赧氣憤，而據理力爭，態度或有激烈，加以異議人平時血壓即已偏高，
    臉色又屬黝紅，導致取締員警誤認異議人係酒後駕車拒絕酒測而掣單舉發。異議
    人絕無酒後駕車拒絕酒測之意，僅係因異議人當晚確無飲酒，認該取締員警無理
    要求實施酒測，氣憤不已，與該取締員警發生爭執，實應僅係違反道理交通管理
    處罰條例第六十條第二項第一款規定，為此聲明異議，請求撤銷原處分云云。
三、按警察勤務條例第十一條第三款：「臨檢：於公共場所或指定處所、路段，由服
    勤人員擔任臨場檢查或路檢，執行取締、盤查及有關法令賦予之勤務」，臨檢自
    屬警察執行勤務方式之一種。臨檢實施之手段：檢查、路檢、取締或盤查等不問
    其名稱為何，均屬對人或物之查驗、干預，影響人民行動自由、財產權及隱私權
    等甚鉅，應恪遵法治國家警察執勤之原則。實施臨檢之要件、程序及對違法臨檢
    行為之救濟，均應有法律之明確規範，方符憲法保障人民自由權利之意旨。上開
    條例有關臨檢之規定，並無授權警察人員得不顧時間、地點及對象任意臨檢、取
    締或隨機檢查、盤查之立法本意。除法律另有規定外，警察人員執行場所之臨檢
    勤務，應限於已發生危害或依客觀、合理判斷易生危害之處所、交通工具或公共
    場所為之；對人實施之臨檢則須以有相當理由足認其行為已構成或即將發生危害
    者為限，且均應遵守比例原則，不得逾越必要程度。前述條例第十一條第三款之
    規定，於符合上開解釋意旨範圍內，予以適用，始無悖於維護人權之憲法意旨。
    （參照司法院九十年十二月十四日釋字第五三五號解釋意旨）
四、經查本件受處分人即異議人於九十年九月二十九日二十三時三十八分，駕駛ＧＢ
    －９８３３號自小客車行經台中市○○路，台中市警察局第六分隊員警在路邊臨
    檢，以受處分人因酒後駕車拒絕酒精測試為由，開具中市警交字第ＧＢ0000
    000號舉發違反道路交通管理事件通知單舉發在案。此已据受處分人陳述明確
    ，並有上開舉發違反道路交通管理事件通知單一紙在卷足憑，復据証人即當場舉
    發員警蘇淇政到庭所証實。玆首應審究者，本件員警臨檢（路檢）所開具上開舉
    發違反道路交通管理事件通知單，其程序上是否適法。經查証人即當場舉發員警
    蘇淇政到庭証稱：「當時（實施路檢）是伊同事攔車，伊拿酒精測試器，另有同
    事拿Ｖ八攝影，但伊同事不會使用，故當天並未錄到，那時並未聞到異議人有酒
    味，但是看異議人的臉比較紅，像是有喝酒的嫌疑，所以要異議人做酒測，此時
    異議人剛好在接電話，又有很多駕駛人排隊等候酒測，我們就說如果不做酒測就
    要開拒絕酒測紅單，本件違規紅單開的比較倉促」等語。足見本件係台中市警察
    局第六分隊員警，以在路旁攔車路檢方式實施臨檢，在攔車臨檢之前受處分人並
    無肇事發生危害，或有其他不遵守道路交通安全規則，如超速、蛇行或不遵守交
    通號誌而有即將發生危害之情事，且証人蘇淇政亦証稱異議人僅臉色較紅，但未
    聞到有酒味等語，而異議人復否認其有酒後駕車，則依客觀、合理判斷難認異議
    人駕駛汽車有即將發生危害之情事，則台中市警察局第六分隊員警以路邊臨檢方
    式對異議人實施酒測，依前揭解釋意旨，程序上即難認適法，臨檢欠缺正當性，
    縱異議人有拒絕酒測情事，乃正當權利之行使，不得据以處罰。再者，依証人前
    述証詞，員警欲對異議人實施酒測之際，適異議人正接（行動）電話，員警以很
    多駕駛人正排隊實施酒測，倉促間即以異議人拒絕酒精測試為由舉發異議人拒絕
    酒測，似嫌率斷，而異議人復堅詞否認其有拒絕酒測之故意，此外，復乏明確之
    証据足以証明異議人有拒絕酒測之違規事實，原處分機關未予詳查，逕依違反道
    路交通管理處罰條例第三十五條第三項前段、第六十七條第二項之規定，遽予裁
    處受處分人即異議人罰鍰新台幣六萬元整，並吊銷駕駛執照，且三年內不得考領
    駕駛執照，即有未洽，原處分應予撤銷，並為不罰之諭知。
五、據上論斷，應依道路交通管理處罰條例第八十七條第二項，道路交通案件處理辦
    法第二十條，裁定如主文。
中      華      民      國    九十一    年      三      月    二十九    日
                              臺灣臺中地方法院交通法庭
                                  法  官 許金樹
右正本證明與原本無異。
如不服本裁定應於送達後五日內向本院提出抗告狀。
                                  書記官
中      華      民      國    九十一    年      三      月    二十九    日
